臺灣高等法院刑事判決　　　　　　　 100年度上訴字第1983號
　上　訴　人
　即　被　告　許德龍
　選任辯護人　黃勝文律師
　　　　　　　周逸濱律師
上列上訴人因違反槍砲彈藥刀械管制條例案件，不服臺灣板橋地
方法院100年度訴字第451號，中華民國100年5月17日第一審判決
（起訴案號：100 年度偵字第1777號），提起上訴，本院判決如
下：
    主  文
上訴駁回。
    事  實
一、許德龍前於民國（下同）94年間，因施用毒品案件，經臺灣
    板橋地方法院以95年度簡字第240號判處有期徒刑4月確定，
    於95年3 月23日徒刑易科罰金執行完畢。復於95年間，因偽
    造文書案件，經臺灣桃園地方法院以95年度桃簡字第2604號
    判處有期徒刑4 月，嗣經同法院以96年度聲減字第3168號裁
    定減刑為有期徒刑2 月確定，於96年9月7日徒刑易科罰金執
    行完畢（於本案構成累犯）。詎許德龍猶不知悔改，明知可
    發射子彈具有殺傷力之改造手槍及子彈均為槍砲彈藥刀械管
    制條例所列管之物品，非經中央主管機關許可，不得持有或
    寄藏，竟基於非法寄藏具有殺傷力之改造手槍及子彈之犯意
    ，於99年12月22日凌晨某時許，在其位於臺北縣板橋市（現
    改制為新北市板橋區，下同）長安街138 巷3弄31號2樓租屋
    處內，受真實姓名年籍不詳綽號「阿添」之成年男子所託，
    代為保管其所交付之如附表編號1、2所示具殺傷力之改造手
    槍2支（槍枝管制編號0000000000、0000000000 號）及如附
    表編號3所示口徑0.380吋（9x17mm）之制式子彈3 顆，而未
    經許可持有之，並將之藏置在其位於上址居處。迄於99年12
    月25日晚上6時5分許，經警持臺灣板橋地方法院核發之搜索
    票，在許德龍上址住處內，查扣上開改造手槍2 支及制式子
    彈3顆（其中1顆經送鑑試射已滅失），進而查悉上情。
二、案經新北市政府警察局新莊分局移送臺灣板橋地方法院檢察
    署檢察官偵查起訴。
    理  由
壹、程序方面：
    按傳聞法則之重要理論依據，在於傳聞證據未經當事人之反
    對詰問予以核實，乃予排斥，惟若當事人已放棄對原供述人
    之反對詰問權，於法院審判時表明同意該等傳聞證據可作為
    證據，基於證據資料愈豐富，愈有助於真實發現之理念，並
    貫徹刑事訴訟法修法加重當事人進行主義之精神，確認當事
    人對於證據能力有處分權之制度，傳聞證據經當事人同意作
    為證據，法院認為適當者，亦得為證據。另當事人於調查證
    據時，對於傳聞證據表示「沒有意見」、「對於證據調查無
    意見」，而未於言詞辯論終結前聲明異議，應視為已有將該
    等傳聞證據採為證據之同意，此刑事訴訟法第159條之5定有
    明文。是以下所引證據，經本院當庭提示，雖被告許德龍經
    合法傳喚，無正當理由而未於審判期日到庭，然檢察官及被
    告之辯護人並無意見，且未於言詞辯論終結前聲明異議，本
    院審酌該等證據作成之情況，認為適於為本件認定事實之依
    據，依刑事訴訟法第159條之5第2 項規定，應具有證據能力
    ，得採為證據，合先說明。
貳、實體部分：
一、上訴人即被告許德龍經合法傳喚，雖未到庭，惟其於警詢、
    偵查中及原審法院審理時，就上揭犯罪事實均坦承不諱在卷
    ，並有如附表所示之改造手槍2支及制式子彈3顆扣案可資佐
    證。而扣案之槍枝及子彈，經送請內政部警政署刑事警察局
    以檢視法、性能檢驗法及試射法鑑定結果，認送鑑之如附表
    編號1所示之槍枝1支（槍枝管制編號0000000000號），係由
    仿BERETTA 廠92FS型半自動手槍製造之槍枝，換裝土造金屬
    槍管而成之改造手槍，擊發功能正常，可供擊發適用子彈使
    用，認具殺傷力；送鑑如附表編號2所示之槍枝1支（槍枝管
    制編號為0000000000 號），係由仿BERETTA廠84型半自動手
    槍製造之槍枝，換裝土造金屬槍管而成之改造手槍，擊發功
    能正常，可供擊發適用子彈使用，認具殺傷力；送鑑如附表
    編號3所示子彈3顆，認均係口徑0.380吋（9×17mm）之制式
    子彈，經採樣1顆試射，可擊發，認具殺傷力，此有該局100
    年1月14日刑鑑字第0990181491號鑑定書1份在卷可稽（見偵
    查卷第56至57頁），此外並有查獲當時蒐證照片附卷可佐（
    見偵查卷第29至34頁），足認被告上揭自白與事實相符。至
    被告許德龍於原審法院審理時雖辯稱：伊有供出槍彈來源，
    應有減刑之適用云云，惟按槍砲彈藥刀械管制條例第18條第
    4 項關於自白減免其刑之規定，必須供出全部槍砲、彈藥、
    刀械之來源及去向，並因而查獲或防止重大危害治安事件之
    發生，始有其適用。依上開規定必須被告將自己原持有之上
    揭違禁物所取得之來源，與所轉手之流向，交代清楚，因而
    使犯罪調（偵）查人員，得以一併查獲相關涉案者；或因而
    防止他人利用該違禁物而發生重大危害治安之事件，始符減
    免其刑之要件（最高法院96年度台上字第1962號裁判意旨參
    照）。被告於偵查及法院審理中，雖均自白犯行，並稱：扣
    案之槍、彈係綽號「阿添」之林正隆所寄藏云云，惟經原審
    法院審理時傳喚林正隆到庭後具結證稱：伊於99年5、6月間
    認識被告，伊的綽號是「國賓」、「阿隆」、「天Ａ」，被
    告叫伊「國賓」或「哥哥」，不會叫伊「阿添」，伊並未將
    扣案之槍枝或子彈拿到被告家中請被告保管云云（見原審卷
    第49至51頁），證人林正隆堅詞否認有交付系爭扣案槍彈予
    被告，而復查無其他證據足資證明系爭扣案槍彈來源即係證
    人林正隆，已難認證人林正隆確係本件扣案槍彈之來源，茲
    被告為警查獲時，扣案之槍彈均係在被告持有中，犯罪調查
    或偵查人員亦未因被告之供述而查獲相關涉案者或因此防止
    重大危害治安事件之發生，自與槍砲彈藥刀械管制條例第18
    條第4 項規定要件未合，而無該條規定之適用，被告上揭所
    辯，並不足採。至證人林正隆於原審法院審理時固稱：被告
    於99年12月25日被警查獲時，伊被抓進去關了云云，而此經
    本院依職權調閱證人林正隆在監在押紀錄顯示，證人林正隆
    於斯時並未在監（所）執行中，有本院證人林正隆在監在押
    全國紀錄表在卷可參，證人林正隆上揭所述固屬不實，惟以
    證人林正隆本身因違反毒品危害防制條例案件，有多次進出
    入監（所）執行觀察勒戒、強制戒治及徒刑之執行情形，證
    人林正隆或因此而有記憶上之矛盾，然並不因之即得遽推論
    證人林正隆即係交付被告系爭槍、彈之人。又被告聲請傳喚
    證人林正隆之女友到庭作證，惟被告並未指出證人林正隆之
    女友究係何人，是否真有其人，已屬可疑，再者，證人林正
    隆經原審法院傳喚到庭作證後堅詞否認有交付系爭槍彈予被
    告，已詳如上述，被告之聲請，核無必要，一併敘明。
二、又辯護意旨雖謂：扣案之槍枝未經實際試射，並無法證明具
    有殺傷力，又扣案之子彈只有鑑定1顆，另外2顆子彈是否有
    殺傷力，仍有待斟酌云云。惟查：按鑑定槍枝、子彈是否具
    殺傷力不限實際試射方式，鑑定機關如憑其特別之專業知識
    、經驗，認可採用其他之鑑定方法，且鑑定意見陳述亦符經
    驗法則與論理法則，並無矛盾或不合常理之處，則其鑑定結
    果即非不能採信。內政部警政署刑事警察局以檢視法、性能
    檢驗法、試射法之鑑驗方法，鑑定扣案之系爭槍、彈，就扣
    案之系爭之槍枝以性能檢驗法鑑定，而其檢驗方法業已包含
    實際操作、檢測槍枝之機械結構（槍身、滑套、槍管、撞針
    、擊錘、扳機等主要零件構造）是否完整及機械性能（進彈
    、上膛、閉鎖、擊發等運作性能）是否良好，而認該槍具有
    殺傷力，另就扣案之3顆子彈部分，經丈量結果均係口徑0.3
    80吋（9x17mm）相同制式子彈，採樣其中一顆實際試射，可
    擊發，認具有殺傷力，有上開槍彈鑑定書在卷可參，是內政
    部警政署刑事警察局依其實際操作、檢驗槍枝之機械結構是
    否完整與機械性能是否良好後，根據其實際操作、檢驗之結
    果，憑其特別之專業知識經驗，就前揭扣案槍枝及子彈是否
    具有殺傷力乙節陳述前開鑑定意見，核其鑑定之經過及認定
    之依據，已符合專業鑑定之要求，所認扣案之槍、彈均具有
    殺傷力，殆無疑義。辯護意旨上揭泛言指摘，要屬無據，自
    難採信。
三、綜上，本件事證明確，被告犯行堪以認定，應予依法論科。
四、按寄藏與持有，均係將物置於自己實力支配之下，僅寄藏必
    先有他人之持有行為，而後始為之受寄代藏而已，故寄藏之
    受人委託代為保管，其保管之本身，亦屬持有。查槍砲彈藥
    刀械管制條例係將「持有」與「寄藏」分別論罪處罰，而單
    純之「持有」，固不包括「寄藏」，但「寄藏」之受人委託
    代為保管，其保管本身所為之「持有」，既係「寄藏」之當
    然結果，法律上自宜僅就「寄藏」行為為包括之評價，不應
    另就「持有」予以論罪（參照最高法院96台上字第4385號判
    決意旨）。核被告許德龍所為，係犯槍砲彈藥刀械管制條例
    第8條第4項之未經許可，寄藏可發射子彈具有殺傷力之改造
    槍枝罪及第12條第4 項之未經許可，寄藏具殺傷力之子彈罪
    。被告以一行為同時寄藏上開改造手槍及制式子彈，為想像
    競合犯，應依刑法第55條之規定，從較重之槍砲彈藥刀械管
    制條例第8條第4項之寄藏可發射子彈具有殺傷力之改造槍枝
    罪處斷。又被告有犯罪事實欄所載之犯罪、科刑及執行情形
    ，有本院被告前案紀錄表1份在卷可憑，其於5年以內故意再
    犯本件有期徒刑以上之罪，為累犯，應依刑法第47條第1 項
    規定加重其刑。原審以被告上述犯行，事證明確，援引槍砲
    彈藥刀械管制條例第8條第4項、第12條第4 項，刑法第11條
    前段、第47條第1項、第55條、第42條第3項前段、第38條第
    1項第1款之規定，並審酌被告之素行、犯罪之動機、目的、
    手段，寄藏槍枝、子彈之數量、其間，持有該等物品對社會
    之危害性，及犯罪後之態度尚屬良好等一切情狀，量處有期
    徒刑3年2月，併科罰金5 萬元，並諭知易服勞役之折算標準
    。又以按刑法第59條之酌量減輕其刑，必於犯罪之情狀在客
    觀上足以引起一般同情，認為即予宣告法定低度刑期，猶嫌
    過重者，始有其適用；至於犯罪之動機、犯罪之手段或犯罪
    後之態度、家庭成員狀況等情狀，僅可為法定刑內從輕科刑
    之標準，不得據為酌量減輕之理由（最高法院51年台上字第
    899號判例及84年度台上字第2164號、91年度台上字第733號
    判決意旨可參）。辯護意旨固辯稱被告已盡力供出槍砲來源
    ，對於槍枝氾濫之防堵有一定助益，且被告家中尚有子女賴
    其扶養，請求依刑法第59條之規定酌減被告之刑等語。惟查
    具有殺傷力之改造槍枝及子彈，對社會風氣及治安危害重大
    ，為政府嚴加查緝之違禁物品，且鑑於近來國內槍枝氾濫，
    嚴重危害社會治安，立法院因而一再修法加重刑責。被告受
    託寄藏改造手槍2支及制式子彈3顆後，並未予以報繳，該等
    槍彈一旦流入非法之徒之手，極可能遭不當利用而造成他人
    生命及身體之重大傷亡，難認被告犯罪情狀客觀上足以引起
    一般人同情而顯可憫恕；且辯護人所述前開各節，核屬刑法
    第57條於法定刑內衡酌科刑輕重之事項，無從資為刑法第59
    條減刑規定之依據，辯護意旨請求依刑法第59條之規定酌減
    被告之刑，尚有未合。復以扣案如附表編號1、2所示之具有
    殺傷力之改造手槍2支（槍枝管制編號：0000000000、00000
    00000），為違禁物，應依刑法第38條第1項第1 款之規定宣
    告沒收；扣案子彈3顆，已經試射1顆，僅就試射所餘之子彈
    2顆，依上開同一規定，宣告沒收（至已試射之1顆子彈，因
    試射後之彈殼均已不具殺傷力，已失其違禁物之性質，爰不
    予宣告沒收），併於判決理由內敘明，經核認事用法並無違
    誤，量刑亦屬妥適。被告上訴意旨認沒收之制式手槍及試射
    所餘之2 顆子彈，未經實際試射，並無法證明具有殺傷力，
    原審法院僅憑槍彈鑑定書所載即認具有殺傷力，自有違誤，
    又被告於偵查及法院審理中主動積極與檢警配合，供出槍砲
    來源係綽號「阿添」之林正隆所寄放，應有槍砲彈藥刀械管
    制條例第18條第4 項之適用，並懇請酌量減輕其刑云云，惟
    被告所指扣案之槍枝及未經試射之2 顆子彈並不具殺傷力，
    要屬無據，已如前述，另按量刑係法院就繫屬個案犯罪之整
    體評價，為事實審法院得依職權自由裁量之事項，量刑判斷
    當否之準據，應就判決之整體觀察為綜合考量，苟已斟酌刑
    法第57條各款所列情狀，而未逾越法定刑度，如無偏執一端
    ，致明顯失出失入情形，上級審法院即不得單就量刑部分遽
    指為不當或違法。本件原判決就如何量定被告宣告刑之理由
    ，業已詳敘審酌刑法第57條各款及前開所列情狀，予以綜合
    考量，於法定刑度範圍內，詳予審酌科刑，並說明並無刑法
    第59條適用之餘地，其量刑尚屬妥適，且依前所述，本件被
    告所為並無槍砲彈藥刀械管制條例第18條第4 項規定之適用
    ，是被告上訴意旨，均難認有理由，應予駁回。
五、被告許德龍經合法傳喚，無正當理由而未於審判期日到庭，
    爰不待其陳述逕為判決。
據上論斷，應依刑事訴訟法第368條、第371條，判決如主文。
本案經檢察官沈明倫到庭執行職務。
中    華    民    國    100   年    8    月    31    日
                  刑事第八庭  審判長法  官  張傳栗
                                    法  官  黃斯偉
                                    法  官  劉嶽承
以上正本證明與原本無異。
如不服本判決，應於收受送達後10日內向本院提出上訴書狀，其
未敘述上訴之理由者並得於提起上訴後10日內向本院補提理由書
（均須按他造當事人之人數附繕本）「切勿逕送上級法院」。
                                    書記官  何仁崴
中    華    民    國    100   年    8    月    31    日
附錄：本案論罪科刑法條全文
槍砲彈藥刀械管制條例第8條第4項：
未經許可，持有、寄藏或意圖販賣而陳列第1 項所列槍枝者，處
3 年以上10年以下有期徒刑，併科新臺幣700 萬元以下罰金。
槍砲彈藥刀械管制條例第12條第4項
未經許可，持有、寄藏或意圖販賣而陳列子彈者，處5 年以下有
期徒刑，併科新臺幣300 萬元以下罰金。
附表
┌───┬────────┬─────┬───────┐
│編號  │物品名稱        │數量      │備註          │
├───┼────────┼─────┼───────┤
│ 1.   │由仿BERETTA廠92 │1支       │擊發功能正常，│
│      │FS型半自動手槍製│          │可供擊發適用子│
│      │造之槍枝，換裝土│          │彈使用，具殺傷│
│      │造金屬槍管而成之│          │力            │
│      │改造手槍（槍枝管│          │              │
│      │制編號0000000000│          │              │
│      │號）            │          │              │
├───┼────────┼─────┼───────┤
│ 2.   │由仿BERETTA廠84 │1支       │擊發功能正常，│
│      │型半自動手槍製造│          │可供擊發適用子│
│      │之槍枝，換裝土造│          │彈使用，具殺傷│
│      │金屬槍管而成之改│          │力            │
│      │造手槍（槍枝管制│          │              │
│      │編號0000000000號│          │              │
│      │）              │          │              │
├───┼────────┼─────┼───────┤
│ 3.   │口徑0.380吋（9×│3顆       │採樣1顆試射， │
│      │17㎜）之制式子  │          │可擊發，具有殺│
│      │彈              │          │傷力（餘2顆） │
└───┴────────┴─────┴───────┘